【裁判字號】    99,上訴,179
【裁判日期】    990913
【裁判案由】    違反醫師法
【裁判全文】
臺灣高等法院花蓮分院刑事判決         99年度上訴字第179號
上  訴  人
即  被  告  甲○○
上列上訴人因違反醫師法案件，不服臺灣花蓮地方法院99年度訴
字第28號中華民國99年6月24日第一審判決（起訴案號：臺灣花
蓮地方法院檢察署98年度偵字第1471號），提起上訴，本院判決
如下：
    主  文
上訴駁回。
    理  由
一、依刑事訴訟法第350條、第361條、第362條、第367條規定，
    不服地方法院之第一審判決而上訴者，須提出上訴書狀，並
    應敘述具體理由，為上訴必備之程式；其所提出之上訴書狀
    並未敘述上訴理由，或僅曾以言詞陳述上訴理由者，均應於
    上訴期間屆滿後20日內補提理由書於第一審法院。第一審法
    院經形式審查，認逾期未補提上訴理由者，應定期間先命補
    正；逾期未補正者，為上訴不合法律上之程式，應以裁定駁
    回。倘已提出上訴理由，但所提非屬具體理由者，則由第二
    審法院以上訴不合法律上之程式，判決駁回。而所謂具體理
    由，必係依據卷內既有訴訟資料或提出新事證，指摘或表明
    第一審判決有何採證認事、用法或量刑等足以影響判決本旨
    之不當或違法，而構成應予撤銷之具體事由，始克當之（例
    如：依憑證據法則具體指出所採證據何以不具證據能力，或
    依憑卷證資料，明確指出所為證據證明力之判斷如何違背經
    驗、論理法則）；倘僅泛言原判決認定事實錯誤、違背法令
    、量刑失之過重或輕縱，而未依上揭意旨指出具體事由，或
    形式上雖已指出具體事由，然該事由縱使屬實，亦不足以認
    為原判決有何不當或違法者（例如：對不具有調查必要性之
    證據，法院未依聲請調查亦未說明理由，或援用證據不當，
    但除去該證據仍應為同一事實之認定），皆難謂係具體理由
    ，俾與第二審上訴制度在請求第二審法院撤銷、變更第一審
    不當或違法之判決，以實現個案救濟之立法目的相契合，並
    節制濫行上訴（最高法院著有97年度台上字第892號判決可
    參）。
二、本件上訴人即被告甲○○（下稱上訴人）不服原審判決，於
    上訴期間之民國99年7月2日合法提起上訴，並於99年7月22
    日形式上提出上訴理由狀敘述其上訴理由略以：原判決認定
    「楊宜汝僅係手部表淺磨損或擦傷」因而「李昭賢沒有詢問
    甲○○的意見，就自己直接處理」可見李昭賢執行本件醫療
    業務時，「沒有詢問甲○○的意見」「就自己直接處理」，
    此係李昭賢個人行為，為李昭賢個人過失，李昭賢單獨看診
    行為非基於被告甲○○教唆至明。93年4月4日晚間9時50分
    許上訴人就在花蓮醫院，不可能「交代李昭賢及急診護士，
    可由李昭賢單獨看診」或代班之事，93年4月4日晚間9時50
    分許，如護士莊素秋果真以電話、手機，找尋上訴人未果，
    應是上訴人因疲勞至極在醫院宿舍休息，原審就此部分事實
    未予審酌云云。
三、經查：(一)依原審判決理由二之(一)所載證人李昭賢於調查及偵
    查中之陳述，係明確證述上訴人以1班新臺幣（下同）2千元
    之代價請其值假日急診班，於有外科急診病患時，其及外科
    助理先行緊急處理，但會馬上通知值班醫師到場接續處理，
    但上訴人因家住宜蘭，輪到值班時，幾次回家不能趕回醫院
    處理，乃由其自己處理……；比較嚴重的病患，其會打電話
    先請示上訴人意見，楊宜汝是其看診，因陪同楊宜汝來急診
    的家屬要求其立即開診斷書，其請他們於外科門診複診時再
    開立，他們很不滿，……，態度很囂張，所以其對楊宜汝印
    象深刻，其記得家屬態度惡劣，一到醫院就急著要其照Ｘ光
    、開診斷書，所以其沒有詢問上訴人的意見，就自己直接處
    理，後來上訴人因為發生前述診斷書爭議，才打電話問其為
    何與患者起爭執。因為上訴人要找其代班，所以他一開始就
    告訴其，他的醫令密碼，另外急診室本來就存放很多職章，
    護士知道是其代班，所以護士會用他的職章用印，…，其是
    應上訴人及外科助理的要求，才配合假日代班；上訴人叫其
    代班，並說章在桌上，叫其自己蓋，因楊小姐要求開診斷證
    明書，護士小姐就打電話給上訴人，但上訴人不在醫院，到
    第二天早上8點交班，他都沒有回來等情（詳原審判決書第3
    頁至第4頁），是上訴人上訴意旨所稱「李昭賢已稱沒有詢
    問甲○○的意見，就自己直接處理，足見係李昭賢個人行為
    」云云，顯就證人李昭賢上開證述之意旨斷章取義，核與事
    實不符。另者，上訴人於93年4月4日晚上9時許離開急診室
    ，請李昭賢代班，上訴人之後均未返回醫院，當晚護士莊素
    秋以電話撥打上訴人手機、值班室與宿舍電話，亦均連絡無
    著等節，並有原審判決理由二之(一)所引證人莊素秋於偵查中
    之證言可資證明，故上訴人稱原審未審酌上訴人應係疲勞至
    極在醫院宿舍休息云云，亦無可取。復且上訴人亦未提出新
    事證，指摘或表明第一審判決有何採證認事，足以影響判決
    本旨之不當或違法，而構成應予撤銷之具體事由。故依前開
    最高法院判決意旨，上訴人前揭上訴理由自非屬得上訴第二
    審之具體理由。從而，揆諸上開說明，本件上訴不合法律上
    之程式，且無從命補正，應予駁回，並不經言詞辯論為之。
四、依刑事訴訟法第367條前段、第372條，判決如主文。
中    華    民    國    99    年    9     月    13    日
                    刑事庭審判長法  官  謝志揚
                                法  官  李水源
                                法  官  許仕楓
以上正本證明與原本無異。
如不服本判決，應於收受送達後10日內向本院提出上訴書狀，其
未敘述理由者，並得於提起上訴狀後10日內向本院補提理由書（
均須按他造當事人之人數附繕本）「切勿逕送上級法院」。
告訴人或被害人如對於本判決不服者，應具備理由請求檢察官上
訴，其上訴期間之計算係以檢察官收受判決正本之日期為準。
附錄：
 1、本案論罪科刑法條全文
 2、刑事妥速審判法第八條：案件自第一審繫屬日起已逾六年且
    經最高法院第三次以上發回後，第二審法院更審維持第一審
    所為無罪判決，或其所為無罪之更審判決，如於更審前曾經
    同審級法院為二次以上無罪判決者，不得上訴於最高法院。
中    華    民    國    99    年    9     月    13    日
                                書記官  李德霞
附錄：
１、本案論罪科刑法條
醫師法第28條：
未取得合法醫師資格，擅自執行醫療業務者，處6個月以上5年以
下有期徒刑，得併科新臺幣30萬元以上 150萬元以下罰金，其所
使用之藥械沒收之。但合於下列情形之一者，不罰：
一、在中央主管機關認可之醫療機構，於醫師指導下實習之醫學
    院、校學生或畢業生。
二、在醫療機構於醫師指示下之護理人員、助產人員或其他醫事
    人員。
三、合於第11條第1項但書規定。
四、臨時施行急救。
中華民國刑法第29條（教唆犯及其處罰）
教唆他人使之實行犯罪行為者，為教唆犯。
教唆犯之處罰，依其所教唆之罪處罰之。
２、刑事妥速審判法第八條：案件自第一審繫屬日起已逾六年且
    經最高法院第三次以上發回後，第二審法院更審維持第一審
    所為無罪判決，或其所為無罪之更審判決，如於更審前曾經
    同審級法院為二次以上無罪判決者，不得上訴於最高法院。

司法院資訊處製作；財團法人民間司法改革基金會備份。
